【裁判字號】    96,訴,3336
【裁判日期】    970430
【裁判案由】    分配表異議之訴
【裁判全文】
臺灣臺中地方法院民事判決  96年度訴字第3336號
原      告  台灣土地銀行股份有限公司
法定代理人  丙○○
訴訟代理人  乙○○
被      告  戊○○
            丁○○
            己○○
上列當事人間分配表異議之訴事件，本院於民國97年4月17日言
詞辯論終結，判決如下：
    主    文
法務部行政執行署台中行政執行處中執孝九十二年度助執字第二
五七號行政執行事件，於民國九十六年十二月六日所製作之分配
表上，所載分配順序三抵押債權（第一順位）原告本次受分配之
金額由新台幣零元更正為新台幣壹佰柒拾貳萬零參佰參拾貳元，
所載分配順序三抵押債權（第二順位）被告本次受分配之金額由
新臺幣壹佰柒拾貳萬零參佰參拾貳元更正為新臺幣零元。
訴訟費用新台幣壹萬捌仟壹佰貳拾柒元由被告負擔。
    事實及理由
一、本件被告經合法通知，未於言詞號論期日到場，核無民事訴
    訟法第386條所列各情形，爰依原告聲請，由其一造辯論而
    為判決。
二、本件原告起訴主張：法務部行政執行署台中行政執行處（下
    稱台中行政執行處）92年助執字第257號營業稅法執行事件
    （下稱系爭執行事件），已作成分配表，定期分配，原告不
    同意該分配表聲明異議後，並於法定期間提起本件分配表異
    議之訴。系爭執行事件，係執行拍賣訴外人即債務人偉丞營
    造有限公司（下稱偉丞公司）所有坐落台中市○○區○○段
    402地號土地及同段125建號即門牌號碼台中市○○○街20
    號13樓之4之建物（下稱系爭拍賣物）。訴外人偉丞公司兼
    法定代理人甲○○於85年10月8日將系爭拍賣物設定最高限
    額264萬元之抵押權於原告擔保伊對原告現在過去及將來所
    負一切債務之清償，存續期間自85年8月29日起至135年8月
    29日止，並辦妥抵押權設定登記，偉丞公司並於85年10月8
    日向原告借款220萬元。原告於93年11月聲請強制執行偉丞
    公司兼法定代理人甲○○之財產，因執行標的與系爭執行事
    件之標的物相同，經鈞院併入該系爭執行事件辦理。而原告
    於92年3月執行甲○○於第三人中美超越工程公司（下稱中
    美公司）之薪資，經台灣高雄地方法院發移轉命令（92年執
    恭字第9090號），原告得逕向第三人中美公司收取。原告並
    於92年4月及93年12月行文第三人中美公司通知扣薪一事，
    中美公司未扣薪津交原告收取，93年12月21日由行政助理出
    具中美公司之甲○○資料未分配過股息紅利。原告於96年9
    月29日第三次行文第三人中美公司通知扣薪，惟中美公司已
    停業，遷移不明。原告並未收取第三人中美公司甲○○任何
    薪津，惟台中行政執行處以原告所提出之執行名義，已核發
    移轉命令，且原告未提出確實未受償之證明文件，未將原告
    之債權列入分配。原告就系爭拍賣物對偉丞公司有第一順位
    抵押權，被告為第二順位抵押權人，就系爭拍賣物所得款項
    並無優先原告受償之權。系爭執行事件製作之分配表，就系
    爭拍賣物拍賣所得款項，將被告之抵押債權列為優先分配受
    償，顯有不當等情。爰依強制執行法第41條第1項規定，提
    起本件訴訟。並聲明(一)就法務部行政執行署台中行政執行處
    中執孝九十二年度助執字第00000257號強制執行事件，96年
    12月6日所製作之分配表應重新分配。(二)分配表中原告台灣
    銀行所分配第一優先次序之第一順位抵押權新台幣39 6萬
    1156元，原告分配額應增加172萬0332元，被告所分配第二
    優先次序之分配額172萬0332元應減為0元。
三、被告己○○則以：原告係就行政執行署的分配有異議，應向
    行政執行署聲明異議云云置辯，並聲明：原告之訴駁回。被
    告戊○○、丁○○經合法通知，未於言詞辯論期日到庭，亦
    未提出書狀作何聲明或陳述。
四、按關於公法上金錢給付義務之執行，除行政執行法另有規定
    外，準用強制執行法之規定，行政執行法第26條定有明文。
    茲行政執行法中關於公法上金錢給付義務之執行，其中就分
    配表異議之訴部分既未另有規定，則揆諸行政執行法第26條
    之規定及參酌行政訴訟法第307條「債務人異議之訴，由高
    等行政法院受理；其餘有關強制執行之訴訟，由普通法院受
    理」之意旨，本件原告向普通法院提起本件分配表異議之訴
    ，自無不合，是被告己○○抗辯本院無管轄權云云，自無理
    由。次按債權人或債務人對於分配表所載各債權人之債權或
    分配金額有不同意者，應於分配期日一日前，向執行法院提
    出書狀，聲明異議；又異議未終結者，為異議之債權人或債
    務人，得向執行法院對為反對陳述之債權人或債務人提起分
    配表異議之訴，強制執行法第39條第1項及第41條第1項亦分
    別定有明文。本件原告對於執行機關即法務部行政執行署台
    中行政執行處所製作之如附表所示之分配表既有異議，且於
    分配期日一日前，向執行機關提出書狀，聲明異議，而債權
    人即鄭豫玲之繼承人戊○○、丁○○及己○○為反對之陳述
    ，則其對為反對陳述之被告提起本件分配表異議之訴，依法
    亦無不合，併此敘明。
五、本件原告主張其為訴外人偉丞公司之第一順位抵押權人，於
    93年11月聲請強制執行偉丞公司兼法定代理人甲○○之財產
    ，因執行標的與系爭執行事件之標的物相同，經本院併入系
    爭執行事件辦理。原告於92年3月執行甲○○於第三人中美
    公司之薪資，經台灣高雄地方法院發移轉命令（92年執恭字
    第9090號），原告得逕向第三人中美公司收取，惟中美公司
    已停業，遷移不明，原告並未收取第三人中美公司甲○○任
    何薪津，惟台中行政執行處以原告所提出之執行名義，已核
    發移轉命令，且原告未提出確實未受償之證明文件，未將原
    告之債權列入分配等情，業據原告提出抵押權設定契約書及
    他項利證明書、借據、台中行政執行處中執孝92年助執字第
    257號分配表、本院93年執丑字第56543號併案通知函、行文
    中美公司扣薪之退件函及中美公司變更登記事項表為證，並
    經本院調閱台中行政執行處92年助執字第257號卷及高雄地
    方法院92年執字第9090號返還借款執行卷，均核相符，被告
    己○○對此並不爭執，被告戊○○、丁○○已於相當時期受
    合法通知，既未於言詞辯論期日到庭，亦未提出書狀為爭執
    ，依民事訴訟法第280條第3項、第1項之規定，視同自認原
    告之主張，原告主張之事實堪信為真。
六、本件系爭執行事件，台中行政執行處之分配表係以原告未提
    出未受償之證明，而未分配予原告，惟本件原告為第一順位
    之抵押權人，且依本院調閱之高雄地方法院92年執字第9090
    號返還借款執行卷，原告確未依該移轉命令而自中美公司取
    得甲○○每月應領得之薪資，則按抵押物賣得之價金，除法
    律另有規定外，按各抵押權成立之次序分配之，民法第874
    條定有明文，原告主張台中行政執行處應將系爭拍賣物拍賣
    所得之款項，優先被告而分配予原告，於法有據。從而原告
    請求台中行政執行處系爭執行事件，於96年12月6日所製作
    之分配表上，所載分配順序三抵押債權（第一順位）原告本
    次受分配之金額由新台幣0元更正為172萬332元，所載分配
    順序三抵押債權（第二順位）被告本次受分配之金額由172
    萬332元更正為0元，自有理由，應予准許。併依職權確定本
    件訴訟費用18,127元由被告負擔。
七、本件訴訟費用之依據：民事訴訟法第85條第1項前段。
中    華    民    國    97    年    4    月    30   日
                  民事第二庭    法  官  涂秀玲
正本係照原本作成。
如對本判決上訴，須於判決送達後20日內向本院提出上訴狀。
中    華    民    國    97    年    4    月    30   日
                                書記官


司法院資訊處製作；財團法人民間司法改革基金會備份。
